【裁判字號】    95,交訴緝,1
【裁判日期】    950922
【裁判案由】    偽造文書等
【裁判全文】
臺灣臺北地方法院刑事判決             95年度交訴緝字第1號
公  訴  人  臺灣臺北地方法院檢察署檢察官
被      告  甲○○
上列被告因偽造文書等案件，經檢察官聲請簡易判決處刑（九十
一年度偵字第三六一號），本院認不宜以簡易判決處刑，改依通
常程序審理，被告於準備程序進行中就被訴事實為有罪之陳述，
經合議庭裁定改行簡式審判程序，判決如下：
    主  文
甲○○服用酒類，不能安全駕駛動力交通工具而駕駛，處有期徒
刑貳月，如易科罰金，以銀元佰元即新臺幣玖佰元折算壹日；
又行使偽造私文書，足以生損害於公眾及他人，處有期徒刑月
，如易科罰金，以銀元佰元即新臺幣玖佰元折算壹日。如附表
所示偽造之署押均沒收。應執行有期徒刑肆月，如易科罰金，以
銀元佰元即新臺幣玖佰元折算壹日。如附表所示偽造之署押均
沒收。
    事  實
一、甲○○自民國八十八年十一月十七日晚間十一時許起至翌日
    凌晨零時三十分許止（聲請簡易判決處刑書誤載為八十八年
    一月十八日），在臺北市○○區○○路與林森北路口附近某
    處飲用啤酒約三瓶後，明知服用酒類，已達不能安全駕駛動
    力交通工具之程度，仍駕駛車號ＤＪ—六四五一號（聲請簡
    易判決處刑書誤載為ＪＤ—六四五一號）自用小客車，於同
    年月十八日凌晨零時四十分許，行經臺北市中山區○○○路
    與新生北路口時，為警攔檢盤查，測得其於同日凌晨零時四
    十三分許之呼氣酒精濃度高達每公升０點八一毫克。詎其因
    詐欺案通緝中，為免遭緝獲，竟於臺北市政府警察局交通警
    察大隊中山分隊警員訊問時，冒用「林朝福」之名義應訊，
    並接續在附表編號一至四所示之文件上偽造「林朝福」署名
    及按捺指印（偽造之署押位置及數量詳如附表編號一至四所
    示），其中於附表編號二所示之舉發違反道路交通管理事件
    通知單及編號四所示之逮捕通知書上偽造「林朝福」之署押
    ，表示收受該等通知之意，而偽造該等私文書後，持以交付
    警員收執存卷而行使之，足以生損害於林朝福及司法機關對
    犯罪偵查之正確性。嗣因林朝福遭臺灣臺北地方法院檢察署
    檢察官起訴涉犯酒醉駕車公共危險罪嫌，經本院以八十九年
    度交簡上字第四九號判決無罪確定後，經臺灣臺北地方法院
    檢察署檢察官發覺有異，函請臺北市政府警察局中山分局追
    查，為警將甲○○以「林朝福」名義所按捺之指印，送請內
    政部警政署刑事警察局鑑驗結果，與該局檔存之甲○○指紋
    卡上之左手拇指指紋相符，始悉上情。
二、案經臺灣臺北地方法院檢察署檢察官自動檢舉偵查後聲請簡
    易判決處刑，本院認不宜以簡易判決處刑，改依通常程序審
    理，被告於準備程序進行中就被訴事實為有罪之陳述，經合
    議庭裁定改行簡式審判程序。
    理  由
一、前揭被告甲○○飲酒後駕車，為警攔檢盤查，測得其呼氣酒
    精濃度達每公升０點八一毫克等事實，業據被告於本院審理
    時坦承不諱（見本院九十五年八月二十八日審判筆錄），並
    有臺北市政府警察局舉發違反道路交通管理事件通知單、呼
    氣酒精濃度檢測單及詢問（調查）筆錄附卷可稽（見偵卷第
    二二、二四頁）。按刑法第一百八十五條之三規定之「服用
    酒類不能安全駕駛動力交通工具而駕駛」罪，係抽象危險犯
    ，並不以發生具體危險為必要，亦即所謂酒醉狀態，僅須一
    般評價程度達於對車輛駕駛行為失其必要之注意力或判斷力
    之虞，即為已足，至實際上對駕駛行為發生具體危險與否，
    則非所問。又參考德國、美國之認定標準，對於酒精濃度呼
    氣已達每公升０點五五毫克或血液濃度達百分之０點一一以
    上，肇事率為一般正常人之十倍，實已達「不能安全駕車」
    之標準，此業經法務部於八十八年五月十八日以八八法檢字
    第００一六六九號函告週知。且酒精對人體造成之影響，於
    呼氣酒精濃度達每公升０點二五毫克（約合體內血液中酒精
    濃度每公升五十亳克或百分之０點０五）時，將造成輕度中
    毒，而有輕度協調功能降低之症狀，呼氣酒精濃度達每公升
    ０點五毫克（約合體內血液中酒精濃度每公升一百亳克或百
    分之０點一）時，即屬輕度到中度中毒，將產生反應較慢、
    感覺減低、影響駕駛等症狀，呼氣酒精濃度達每公升０點七
    五毫克（約合體內血液中酒精濃度每公升一百五十亳克或百
    分之０點一五）時，將造成思考、個性行為改變之輕度到中
    度中毒症狀，此亦有行政院國軍退除役官兵輔導委員會臺北
    榮民總醫院八十八年八月五日（八八）北總內字第二六八六
    八號函足憑。被告於前揭時、地飲用酒類已達呼氣酒精濃度
    每公升０點八一亳克之程度，猶駕駛上開車輛，行經臺北市
    中山區○○○路與新生北路口時，為警攔檢盤查等情，已如
    前述，且其呼氣酒精濃度已逾每公升０點七五毫克，有思考
    、個性行為改變等輕度到中度中毒症狀，顯已達注意力、反
    應力、操控力、判斷力及感知能力均降低之不能安全駕駛動
    力交通工具之程度，應堪認定。
二、又前揭被告冒用「林朝福」之名義應訊，並於附表編號一至
    四所示之文件上偽造「林朝福」署名及按捺指印後，持以交
    付警員收執存卷等情，亦據被告於本院審理時坦承不諱（見
    本院九十五年八月二十八日審判筆錄），且有臺北市政府警
    察局交通警察大隊逮捕通知、臺北市政府警察局舉發違反道
    路交通管理事件通知單、呼氣酒精濃度檢測單及詢問（調查
    ）筆錄附卷可稽（見偵卷第二二、二四、二六、二七頁），
    而被告以「林朝福」名義所按捺之指印經送鑑驗結果，認均
    與內政部警政署刑事警察局檔存之被告指紋卡上之左手拇指
    指紋相符，此亦有該局九十年九月三日（九十）刑紋字第一
    八三九六六號鑑驗書及被告指紋卡在卷足憑（見偵卷第一四
    至二０頁）。綜上所述，本件事證明確，被告犯行均堪認定
    ，應予依法論科。
三、按逮捕通知係司法警察（官）依刑事訴訟法之規定實施逕行
    拘提或逮捕時，對被逮捕人告知其已依刑事訴訟法受限制人
    身自由之意思表示，而被逮捕人於收受通知後，在該通知書
    上簽名、按捺指印，從其形式上觀察，足以表示簽名人已知
    悉其受逮捕之意旨，並足為簽名人出具收受該逮捕通知之證
    明。是此項經被逮捕人簽名而造具之逮捕通知，具有文書之
    外觀，承載一定之意思表示，並足為簽名人表示意思之證明
    ，自具有私文書之性質。被逮捕人於逮捕通知上偽造他人署
    押表示收受，並持以交付警員而行使之，足以生損害於他人
    及司法警察偵查文書、犯罪偵查之正確性，應構成刑法第二
    百十六條、第二百十條之行使偽造私文書罪（最高法院九十
    三年度臺上字第一一八七號、九十三年度臺上字第一四五四
    號判決意旨參照）。又在舉發交通違規通知單上「收受通知
    聯者簽章」欄內偽簽姓名，具有收據之性質，自亦屬私文書
    。至司法警察（官）於詢問犯罪嫌疑人時所製作之詢問筆錄
    ，係記載對於犯罪嫌疑人之詢問及其陳述，其內容當然含有
    受詢問人之意思表示，因該筆錄為公務員職務上所製作之文
    書，故為公文書之一種。受詢問人雖亦在筆錄之末簽名、蓋
    章或按指印，以擔保該筆錄之憑信性，但不能因此即認為該
    筆錄係受詢問人所製作，而變更其公文書之性質（最高法院
    九十一年度臺非字第二九四號判決意旨參照）。
四、查被告行為後，刑法業於九十四年二月二日修正公布，九十
    五年七月一日起施行。按行為後法律有變更者，適用行為時
    之法律，但行為後之法律有利於行為人者，適用最有利於行
    為人之法律，刑法第二條第一項定有明文。茲本條係規範行
    為後法律變更所生新舊法律比較適用之準據法，本身尚無新
    舊法比較之問題，於新法施行後，應一律適用新法第二條第
    一項之規定，為「從舊從輕」之比較（最高法院九十五年五
    月二十三日九十五年度第八次刑事庭會議決議參照）。而刑
    法第一百八十五條之三法定刑之罰金部分，依修正後刑法施
    行法第一條之一及修正後刑法第三十三條第五款規定計算所
    得科處之罰金最低額，與被告行為時法律即罰金罰鍰提高標
    準條例第ㄧ條暨修正前刑法第三十三條第五款等規定計算所
    得科處之罰金最低額相較，以修正前之法律較有利於被告，
    自應適用被告行為時即修正前之法律。
五、核被告所為，係犯行為時刑法第一百八十五條之三服用酒類
    不能安全駕駛動力交通工具而駕駛、刑法第二百十六條、第
    二百十條之行使偽造私文書及第二百十七條第一項之偽造署
    押罪。其在附表編號二、四所示之私文書上偽造署押，係偽
    造私文書之部分行為，不另論罪。其先後在附表編號一至四
    所示之文件上偽造署押及偽造附表編號二、四所示之私文書
    ，其偽造署名及捺按指印之各個舉動，均為其基於單一犯意
    接續實施之一部，為接續犯。又其以一接續行為，在附表編
    號一、三所示之文件上單純偽造署押及偽造附表編號二、四
    所示之私文書，而同時觸犯單純偽造署押及偽造私文書二構
    成要件不同之罪名，為想像競合犯，依刑法第五十五條規定
    ，應從一重之偽造私文書罪論處。偽造私文書之低度行為，
    又為行使偽造私文書之高度行為所吸收，不另論罪。又其所
    犯前開二罪之間，犯意各別，行為互殊，應予分論併罰。公
    訴意旨認被告在附表編號三所示之呼氣酒精濃度檢測單上偽
    造「林朝福」署押，表示其已收受之意，而偽造該檢測單準
    私文書後，持交警員收執而行使之，涉犯刑法第二百十六條
    、第二百十條、第二百二十條之行使偽造準私文書罪嫌云云
    ，惟查該檢測單僅係警員實施呼氣酒精濃度檢測後，對被告
    踐行告知之程序而已，且被告僅在該檢測單之「被測人」欄
    下簽名，並未表示另外製作何種文書，是該檢測單既非被告
    所製作之文書，自無偽造準私文書可言，公訴意旨認應依行
    使偽造準私文書罪論處，容有未洽，併此敘明。爰審酌被告
    於飲酒後呼氣酒精濃度高達每公升０點八一毫克之情形下駕
    車上路，對往來之人車具有高度危險性，又因詐欺案通緝中
    ，為免遭緝獲及追訴犯行，竟以他人身分冒名應訊，徒增司
    法機關實施犯罪偵查之困難，並使他人無端遭受追訴訟累，
    然並未因酒後駕車肇事致人死傷，且犯後坦承犯行，態度良
    好等一切情狀，各量處如主文所示之刑。
六、又被告行為後，刑法第四十一條已於九十年一月十日修正公
    布，自同年月十二日施行，原條文修正為第四十一條第一項
    前段，並將得易科罰金之罪，由「犯最重本刑為三年以下有
    期徒刑以下之刑之罪」，修正為「犯最重本刑為五年以下有
    期徒刑以下之刑之罪」，比較該次修正後刑法第四十一條第
    一項及修正前同法第四十一條之規定，被告所犯上開罪名最
    重本刑為五年以下有期徒刑，適用該次修正後之新法規定，
    得易科罰金，對被告較為有利；又該次修正後之刑法第四十
    一條第一項前段關於易科罰金之規定，於九十四年二月二日
    再經修正公布，自九十五年七月一日施行，新法修正為「犯
    最重本刑為五年以下有期徒刑以下之刑之罪，而受六個月以
    下有期徒刑或拘役之宣告者，得以新臺幣一千元、二千元或
    三千元折算一日，易科罰金」，惟依修正前之刑罰法律，即
    本次修正前刑法第四十一條第一項前段：「犯最重本刑為五
    年以下有期徒刑以下之刑之罪，而受六個月以下有期徒刑或
    拘役之宣告，因身體、教育、職業、家庭之關係或其他正當
    事由，執行顯有困難者，得以一元以上三元以下折算一日，
    易科罰金」，暨罰金罰鍰提高標準條例第二條：「依刑法第
    四十一條易科罰金者，均就其原定數額提高為一百倍折算一
    日；法律所定罰金數額未依本條例提高倍數，或其處罰法條
    無罰金刑之規定者，亦同」等規定，易科罰金之折算標準最
    高為銀元三百元，最低為銀元一百元，換算為新臺幣後，最
    高額為新臺幣九百元，最低額為新臺幣三百元，比較本次修
    正前、後關於易科罰金折算標準之刑罰法律，適用本次修正
    前之法律即九十年一月十日修正後之刑法第四十一條第一項
    前段及罰金罰鍰提高標準條例第二條規定，對被告較為有利
    ，爰依刑法第二條第一項規定，適用九十四年二月二日修正
    前即九十年一月十日修正後刑法第四十一條第一項前段之規
    定，併諭知易科罰金之折算標準。
七、末查被告行為後，刑法第五十一條第五款業經修正，提高多
    數有期徒刑合併應執行之刑不得逾三十年。被告於裁判確定
    前犯數罪，且均係於本次刑法修正施行前犯之，而刑法第五
    十一條第五款關於「宣告多數有期徒刑者，於各刑中之最長
    期以上，各刑合併之刑期以下，定其刑期。但不得逾二十年
    」之規定，既經修正為「宣告多數有期徒刑者，於各刑中之
    最長期以上，各刑合併之刑期以下，定其刑期。但不得逾三
    十年」，比較新舊法之結果，自以修正前之規定較有利於被
    告，依刑法第二條第一項前段，仍應適用被告行為時即修正
    前刑法第五十一條第五款，定其應執行之刑。
八、如附表所示偽造之署押，均應依刑法第二百十九條規定宣告
    沒收。
據上論斷，應依刑事訴訟法第四百五十二條、第二百七十三條之
一第一項、第二百九十九條第一項前段，刑法第二條第一項前段
、第二百十六條、第二百十條、第二百十七條第一項、第二百十
九條、修正前刑法第一百八十五條之三、第五十五條、第四十一
條第一項前段（九十年一月十日修正後）、第五十一條第五款，
修正前罰金罰鍰提高標準條例第二條，現行法規所定貨幣單位折
算新臺幣條例第二條，判決如主文。
本案經檢察官黃士元到庭執行職務
中    華    民    國    95    年    9     月    22    日
                  刑事第八庭  法  官  陳芃宇
以上正本證明與原本無異。
如不服本判決，應於判決送達後10日內，向本院提出上訴狀。
                              書記官  周小玲
中    華    民    國    95    年    9     月    28    日
附表：
┌───┬─────────────────────────┬──────────┐
│編  號│           偽  造  之  署  押  位  置             │    署押名稱及數量  │
├───┼─────────────────────────┼──────────┤
│  一  │八十八年十一月十八日詢問（調查）筆錄之「同意夜間接│「林朝福」署名二枚、│
│      │受詢問」欄及「被詢問人簽名捺印」欄                │指印三枚            │
├───┼─────────────────────────┼──────────┤
│  二  │臺北市政府警察局舉發違反道路交通管理事件通知單之「│「林朝福」署名一枚  │
│      │收受通知聯者簽章」欄                              │                    │
├───┼─────────────────────────┼──────────┤
│  三  │呼氣酒精濃度檢測單（一式二聯）                    │「林朝福」署名二枚、│
│      │                                                  │指印二枚            │
├───┼─────────────────────────┼──────────┤
│  四  │八十八年十一月十八日臺北市政府警察局交通警察大隊逮│「林朝福」署名二枚、│
│      │捕通知（存根聯）二紙                              │指印二枚            │
└───┴─────────────────────────┴──────────┘
附錄本案論罪科刑法條全文：
中華民國刑法第185條之3
服用毒品、麻醉藥品、酒類或其他相類之物，不能安全駕駛動力
交通工具而駕駛者，處1年以下有期徒刑、拘役或3萬元以下罰金
。
中華民國刑法第216條
行使第210條至第215條之文書者，依偽造、變造文書或登載不實
事項或使登載不實事項之規定處斷。
中華民國刑法第210條
偽造、變造私文書，足以生損害於公眾或他人者，處5年以下有
期徒刑。
中華民國刑法第217條
偽造印章、印文或署押，足以生損害於公眾或他人者，處3年以
下有期徒刑。
盜用印章、印文或署押，足以生損害於公眾或他人者，亦同。


司法院資訊處製作；財團法人民間司法改革基金會備份。
